【裁判字號】    89,易,421
【裁判日期】    900427
【裁判案由】    竊盜
【裁判全文】
臺灣花蓮地方法院刑事判決                          八十九年度易字第四二一號
    公  訴  人  臺灣花蓮地方法院檢察署檢察官
    被      告  乙○○
右列被告因竊盜案件，經檢察官提起公訴（八十九年度偵字第一○三六號），本院判
決如左：
    主  文
乙○○共同竊盜，累犯，處有期徒刑伍月，如易科罰金，以參佰元折算壹日。
扣案機車鑰匙壹支沒收。
    事  實
一、乙○○曾於民國八十二年間因違反麻醉藥品管理條例案件，經本院以八十二年度
    訴字第一九九號判處有期徒刑五年二月於同年六月二十日判決確定，嗣於八十四
    年六月十三日假釋出監，並於八十七年八月二十七日假釋縮刑期滿執行完畢（起
    訴書誤載為八十七年九月二十八日執行完畢），猶不知省悟，復意圖為自己不法
    之所有，於八十九年三月二十二日晚上十一時許，在花蓮縣花蓮市○○街德州炸
    雞店前，夥同具有犯意聯絡之丁○○（另案審結），以自備鑰匙一支，共同竊取
    楊國珍所有，現由丙○○使用之車牌號碼ＮＭＡ─九四六號重型機車一輛。嗣於
    翌（二十三）日凌晨二時四十分許，乙○○與丁○○共乘前揭竊得之機車途經花
    蓮市民意里民光三四八之三號前，為警攔檢盤查而偵悉上情，並當場扣得乙○○
    與丁○○共同所有用以竊車之鑰匙一支。
二、案經花蓮縣警察局花蓮分局報告台灣花蓮地方法院檢察署檢察官偵查起訴。
    理  由
一、訊據被告乙○○，固坦承與丁○○共同持有該輛機車之情不諱，惟矢口否認竊盜
    犯行，辯稱伊並不知該機車來源云云。但查，被告持有之車號ＮＭＡ─九四六號
    重型機車，係屬楊國珍所有，現由丙○○使用，於八十九年三月二十二日晚間，
    原停放在花蓮縣花蓮市○○街德州炸雞店前，而於翌（二十三）凌晨二時四十分
    許，經警查獲被告乙○○及其共犯丁○○持有該輛機車，並於二十三日凌晨四時
    許通知丙○○前往警局製作筆錄，丙○○始知該車業已被竊等情，業據被害人丙○○於警訊時指述綦詳，並有贓物領據、車籍作業系統─查詢認可資料及車輛竊
    盜各一紙在卷可憑。次查，被告乙○○前於警訊時供稱：因伊有綽號「小胖」之
    朋友告知有一輛重機車放置於花蓮縣新城鄉嘉新村明星釣蝦場附近，可以借用，
    乃與丁○○一起自花蓮市○○○村○路前往該處騎乘前揭車號ＮＭＡ─九四六號
    重型機車等語；嗣於檢察官偵查中則稱：綽號「小胖」男子之年籍資料伊並不清
    楚等語；其後於本院八十九年九月二十日調查時復供稱：「車子不是我們偷的，
    我們是向外號「小胖」的人借的。當時我和丁○○在榮民之家對面的海產店喝酒
    ，我聽丁○○說他的車被偷，後來在店外要離開時，遇到小胖，我們問他有無機
    車，小胖說有車子，丁○○說先借我們，小胖說車子放在嘉新那裏，他叫我們自
    己去騎，我問他沒有鑰匙怎麼騎，小胖說鑰匙在車上，我們走路過去，在經過丁○○開的店時有跟他哥哥說要去牽機車，他哥問我們向誰借，我們說小胖，之後
    我們就走去牽車了；我們到時，看見機車上有鑰匙，就發動，要騎去找小胖，沒
    找到，後來就被警察查到。」、「（小胖名字？）甲○○。」等語（見本院八十
    九年九月二十日訊問筆錄）。乃於本院九十年四月二十五日審理時又改口供稱：
    「我被查獲那一天晚上原在丁○○家睡覺，因為前幾天饒與小胖發生口角，所以
    被查獲那天饒叫我一同找小胖理論，但我與饒騎機車沒多久，騎到民光路就被抓
    了。當天我們是要一起去打小胖，我完全不知道車子如何來的。」（見本院九十
    年四月二十五日審判筆錄）。核其於警訊、偵查及本院調查中先後所陳，反覆不
    一，扞挌難稽，要見瑕疵之鉅，顯然非可憑信。另證人甲○○並未將前揭機車借
    予被告乙○○及共犯丁○○使用等情，亦據其到庭結證明確（見本院八十九年九
    月二十六日訊問筆錄），再與被告乙○○及共犯丁○○先前所供均未與吳文鎊結
    怨等語（見本院八十九年九月二十日訊問筆錄）相互參照以觀，益徵被告係以推
    諉塞責於他人方式，冀圖掩匿竊行，其所辯純然子虛，該機車係其所竊之情，要
    屬灼然。此外，復有扣押物品清單一份附卷及鑰匙一支扣案可資佐證，本件事證
    已明，被告乙○○犯行洵堪認定，應依法論科。
二、核被告所為，係犯刑法第三百二十條第一項之竊盜罪。被告乙○○與丁○○間就
    前述竊盜犯行，有犯意之聯絡及行為之分擔，為共同正犯。又被告乙○○有如事
    實欄所載之犯罪前科與執行紀錄，此有台灣高等法院被告全國前案紀錄表存卷可
    按，其於刑之執行完畢後五年內再犯本件有期徒刑以上之罪，為累犯，應依法加
    重其刑。第查（一）按行為後法律有變更者，適用裁判時之法律；但裁判前之法
    律有利於行為人者，適用最有利於行為人之法律，刑法第二條第一項定有明文。
    且如易服勞役、易科罰金等法令之變更，亦有刑法第二條第一項規定之適用（最
    高法院二十四年七月刑庭總會決議、最高法院二十九年度上字第五二五號判例參
    照）。（二）經查，刑法第四十一條業於九十年一月四日修正，同年一月十日經
    總統公布實施，該條修正為：「犯最重本刑為五年以下有期徒刑之罪，而受六月
    以下有期徒刑或拘役之宣告，因身體、教育、職業、家庭之關係或因其他正當事
    由，執行顯有困難者，得以一元以上三元以下折算一日，易科罰金。但確因不執
    行所宣告之刑，難收矯正之效或難以維持法秩序者，不在此限。」「併合處罰之
    數罪，均有前項情形，其應執行之刑逾六月者，亦同」；較諸修正前刑法第四十
    一條規定：「犯最重本刑為三年以下有期徒刑以下之刑之罪，而受六月以下有期
    徒刑或拘役之宣告，因身體、教育、職業或家庭之關係，執行顯有困難者，得以
    一元以上三元以下折算一日，易科罰金」，就易科罰金部分，以新法對行為人較
    為有利，是依據前開說明，本案自應適用修正後之刑法第四十一條第一項前段規
    定，對被告諭知易科罰金之折算標準。爰審酌被告素行良窳、犯罪動機、目的、
    手段、所生之危害及犯罪後之態度等一切情狀，量處如主文所示之刑，並諭知易
    科罰金之折算標準。
三、扣案機車鑰匙一支為竊車之工具，業如前述，為供犯罪所用之物，又該支鑰匙既
    始終由被告乙○○與共犯丁○○共同持有使用中，可徵屬其等所有，爰依刑法第
    三十八條第一項第二款，宣告沒收。
據上論斷，應依刑事訴訟法第二百九十九條第一項前段，刑法第三百二十條第一項、
第二條第一項前段、第二十八條、第四十七條、修正後刑法第四十一條第一項前段、
第三十八條第一項第二款，罰金罰鍰提高標準條例第一條前段、第二條，判決如主文
。
本案經檢察官李子春到庭執行職務。
中      華      民      國    九十      年      四      月    二十七    日
                                    台灣花蓮地方法院刑事庭
                                        法  官  陳  世  博
右正本證明與原本無異。
如不服本判決，應於判決送達後十日內向本院提出上訴狀( 應附繕本 )，上訴於
臺灣高等法院。
                                        書記官  連  玫  馨
中      華      民      國    九十      年              月              日


司法院資訊處製作；財團法人民間司法改革基金會備份。
